臺灣高雄地方法院刑事判決　　　　　　　100年度訴字第923號
公　訴　人　臺灣高雄地方法院檢察署檢察官
被　　　告　陳羿丞
上列被告因毒品危害防制條例案件，經檢察官提起公訴（100 年
度毒偵緝字第204 號），本院判決如下：
    主  文
陳翌丞施用第一級毒品，累犯，處有期徒刑壹年參月。
    事  實
一、陳羿丞前因施用毒品案件（一犯），經依序送觀察、勒戒及
    強制戒治後，於民國90年3 月15日停止戒治釋放付保護管束
    ，於90年10月6 日保護管束期滿、停止戒治之裁定未經撤銷
    視為執行完畢。迄於93年間再犯施用第一、二級毒品案件（
    二犯），經本院以93年度訴字第3382號判處有期徒刑1 年、
    5 月，並定應執行之刑為有期徒刑1 年3 月確定，及另犯竊
    盜罪經臺灣屏東地方法院判處有期徒刑10月確定，以上各罪
    接續執行，於95年12月14日縮短刑期假釋付保護管束，於96
    年2 月19日保護管束期滿、假釋未經撤銷視為執行完畢（構
    成累犯）；另於97年間猶犯二次犯施用第一、二級毒品案件
    ，經本院分別以97年度審訴字第1981、3974號判決，各判處
    有期徒刑8 月、4 月，並俱定應執行之刑為有期徒刑10月確
    定，該4 罪再經合併定應執行之刑為有期徒刑1 年7 月，於
    99年4 月22日縮刑期滿執行完畢（亦構成累犯）。詎不知悔
    改，猶基於同時施用第一、二級毒品之犯意，於100 年1 月
    16日12時許，在行政院衛生署立旗山醫院（址設高雄市○○
    區○○路60號）附近某賣場廁所內，同時施用第一級毒品海
    洛因及第二級毒品甲基安非他命1 次。嗣為警於100 年1 月
    19日據報到場處理車禍事故時，發現車禍事故當事人陳翌丞
    乃係行方不明之毒品列管人口，且陳翌丞亦在員警知悉其涉
    及施用毒品犯嫌前，主動坦言前述施用第一級毒品海洛因犯
    行，自首並接受裁判，員警進而依法對陳翌丞採集尿液送驗
    ，因檢驗結果除呈嗎啡（海洛因於人體內之代謝物）陽性反
    應外，甲基安非他命亦呈陽性反應，乃悉全情。
二、案經高雄市政府警察局旗山分局報請臺灣高雄地方法院檢察
    署檢察官偵查起訴。
    理  由
壹、證據能力方面
    按現行刑事訴訟法關於「鑑定」之規定，除選任自然人充當
    鑑定人外，另設有囑託機關鑑定制度。依同法第198 條、第
    208 條之規定，不論鑑定人或鑑定機關、團體，固均應由法
    院、審判長、受命法官或檢察官視具體個案之需要而為選任
    、囑託，並依第206 條之規定，提出言詞或書面報告，始符
    合同法第159 條第1 項所定得作為證據之「法律有規定」之
    情形。否則所為之鑑定，仍屬傳聞證據。然於司法警察機關
    調查中之案件，為因應實務上，或因量大、或有急迫之現實
    需求，例行性當然有鑑定之必要者，例如毒品之種類與成分
    、尿液之毒品反應，或者槍彈有無殺傷力等鑑定，基於檢察
    一體原則，得由該管檢察長對於轄區內之案件，以事前概括
    選任鑑定人或囑託鑑定機關、團體之方式，俾便轄區內之司
    法警察官、司法警察對於調查中之此類案件，得即時送請先
    前已選任之鑑定人或囑託之鑑定機關、團體實施鑑定，以求
    時效（法務部92年9 月1 日法檢字第0920035083號函參照）
    。此種由檢察機關概括選任鑑定人或概括囑託鑑定機關、團
    體，再轉知司法警察官、司法警察於調查犯罪時參考辦理之
    作為，法無明文禁止，係為因應現行刑事訴訟法增訂傳聞法
    則及其例外規定之實務運作而為。此種由司法警察官、司法
    警察依檢察官所概括選任之鑑定人或囑託鑑定機關、團體所
    為之鑑定結果，與檢察官選任或囑託為鑑定者，性質上並無
    差異，同具有證據能力（最高法院96年度臺上字第2860號判
    決意旨參照）。經查，卷附台灣檢驗科技股份有限公司濫用
    藥物實驗室出具之濫用藥物尿液檢驗報告，乃係警方送請檢
    察機關事前概括囑託之鑑定機關所為之鑑定，核之前開說明
    ，係屬「法律規定」得為證據者，應有證據能力。
貳、實體方面
一、訊據被告迭於本院準備程序及審理中，坦承前開犯行不諱，
    且被告於100 年1 月19日為警所採之尿液，經送台灣檢驗科
    技股份有限公司濫用藥物實驗室檢驗結果，呈現嗎啡（海洛
    因於人體內之代謝物）及甲基安非他命陽性反應，有該實驗
    室100 年2 月1 日KH / 2011/00000000號濫用藥物尿液檢驗
    報告暨對照表1 份在卷可按，足認被告首開自白核與事實相
    符，其於前述時、地同時施用第一、二級毒品1 次之犯行，
    堪以認定。
二、按海洛因、甲基安非他命分別為第一、二級毒品，毒品危害
    防制條例第2 條第2 項第1 、2 款定有明文。次按，修正毒
    品危害防制條例就施用毒品者，只於「初犯」及「五年後再
    犯」2 種情形有其追訴條件之限制，即須於初犯經觀察勒戒
    或強制戒治釋放後，5 年內均無施用毒品之行為，始能認其
    前所實施之觀察勒戒或強制戒治已足遮斷毒癮，而得於5 年
    後再犯時，再適用初犯之規定，重行觀察勒戒程序。倘5 年
    內已經再犯，被依法追訴處罰，縱其第3 次（或第3 次以上
    ）施用毒品之時間在初犯釋放5 年以後，即與「5 年後再犯
    」之情形有別，且因已於「5 年內再犯」，顯見其再犯率甚
    高，原實施觀察勒戒或強制戒治，已無法收其實效，而無5
    年遮斷效之存在，自無再經觀察勒戒及強制戒治之必要，得
    逕行追訴處罰（最高法院95年度第7 次、97年度第5 次刑事
    庭會議決議參照）。是被告於90年10月6 日保護管束期滿、
    停止戒治之裁定未經撤銷視為執行完畢後，5 年內已再犯施
    用毒品罪，有臺灣高等法院被告前案紀錄表在卷可稽，則依
    前述說明，應依法追訴，本院自得予以論罪科刑。
三、核被告所為，係犯毒品危害防制條例第10條第1 、2 項之施
    用第一、二級毒品罪；其此次同時施用海洛因及甲基安非他
    命，而以一行為同時觸犯施用第一級毒品與第二級毒品二罪
    ，為想像競合犯，應從一重以施用第一級毒品罪論處，檢察
    官遽謂被告係分別施用第一、二級毒品（本院審訴字卷第19
    頁、本院訴字卷第18頁參照，惟基於罪疑唯輕原則，在別無
    證據足資認定被告係分別施用第一、二級毒品下，本院僅能
    寬認被告之施用第一、二級毒品犯行，係同時為之），因認
    被告之施用第一、二級毒品犯行應予分論併罰，尚有未合。
    被告為施用而持有第一、二級毒品之低度行為，為施用第一
    級毒品、第二級毒品之高度行為所吸收，俱不另論罪。被告
    有犯罪事實要旨欄所述之徒刑執行完畢前科，亦有前開前案
    紀錄表可按，其於該等徒刑執行完畢後，5 年以內故意再犯
    本案有期徒刑以上各罪，俱應依刑法第47條第1 項論以累犯
    ，並加重其刑。被告在員警知悉其涉及施用毒品犯嫌前，主
    動坦言本案之施用第一級毒品海洛因犯行，業經卷附高雄市
    政府警察局旗山分局刑事案件移送書載記明確，並有被告之
    100 年1 月19日調查筆錄可稽，則被告乃係對於未發覺之罪
    之一部自首而受裁判，爰依刑法第62條前段規定，減輕其刑
    （依最高法院90年度臺上字第5435號、87年度臺上字第2656
    號、83年度臺上字第3935號判決意旨，對於裁判上一罪之一
    部自首，仍無礙自首之效力）。被告既同具累犯加重及自首
    減輕其刑規定之適用，應依法先加後減。
四、本院審酌被告犯後全然坦承犯行不諱，且施用毒品乃屬對其
    自身健康之戕害行為，對社會所造成之損害尚非直接，惟被
    告一再因施用毒品案件經法院判刑確定並入監服刑後，猶未
    知悔改犯下本案之同時施用第一、二級毒品犯行，堪信法院
    先前所諭知之各該刑度，已顯不足令被告心生警惕並嚇阻其
    再犯。末斟以被告之生活情況（家庭經濟狀況貧寒）、品行
    （被告於本案審理期間又因施用第二級毒品案件在監執行）
    及智識程度（國中畢業）等一切情狀，爰量處如主文所示之
    刑，俾發揮刑罰之威嚇功能，並期罪責相當。
據上論斷，應依刑事訴訟法第299 條第1 項前段，毒品危害防制
條例第10條第1 項、第2 項，刑法第11條前段、第55條、第47條
第1 項、第62條前段，判決如主文。
本案經檢察官陳威呈到庭執行職務。
中    華    民    國   100    年    9     月    13    日
                  刑事第一庭  審判長法  官  黃三友
                                    法  官  陳億芳
                                    法  官  莊珮吟
以上正本證明與原本無異。
如不服本判決應於收受判決後10日內向本院提出上訴書狀，並應
敘述具體理由。其未敘述上訴理由者，應於上訴期間屆滿後20日
內向本院補提理由書(均須按他造當事人之人數附繕本)「切勿逕
送上級法院」。
中    華    民    國   100    年    9     月    13    日
                                    書記官  鍾淑美
◎附錄本案所犯法條：
《毒品危害防制條例第10條》
施用第一級毒品者，處6 月以上5 年以下有期徒刑。
施用第二級毒品者，處3 年以下有期徒刑。